【裁判字號】    92,小上,141
【裁判日期】    921229
【裁判案由】    給付管理費
【裁判全文】
臺灣高雄地方法院民事裁定  九十二年小上字第一四一號
    上  訴  人  乙○○
    訴訟代理人  甲○○
    被上訴人    雅舍小品大廈管理委員會
                        設高雄.
    法定代理人  丙○○  住同右.
右當事人間請求給付管理費事件，上訴人對於民國九十二年十月三十一日本院岡山簡
易庭九十二年度岡小字第四五八號第一審民事小額判決提起上訴，本院裁定如左：
    主      文
上訴駁回。
第二審訴訟費用新臺幣壹仟伍佰元由上訴人負擔。
    理      由
一、按對於小額程序之第一審判決之上訴，非以其違背法令為理由，不得為之；所謂
    判決違背法令，乃指判決不適用法規或適用不當；另有民事訴訟法第四百六十九
    條所列第一款至第五款事由時，其判決當然為違背法令，民事訴訟法第四百三十
    六條之二十四第二項、第四百三十六條之三十二第二項準用第四百六十八條及第
    四百六十九條第一款至第五款（同條第六款則不在準用之列）分別定有明文。又
    當事人提起上訴，如依民事訴訟法第四百六十八條規定，而以判決有不適用法規
    或適用不當為上訴理由者，其上訴狀或理由狀應有具體之指摘，並揭示該法規之
    條項或內容，若係成文法以外之法則（習慣或法理），則應揭示該法則之旨趣，
    倘為司法院解釋或最高法院之判例，則應揭示該判解之字號或其內容；如依民事
    訴訟法第四百六十九條所列第一款至第五款事由提起上訴者，其上訴狀或理由狀
    應揭示合於該條款之事實，是上訴狀或理由狀如未依此項方法表明者，或其所表
    明者，顯與上開法條規定不相合者，即難認為已對原判決之違背法令有具體之揭
    示，其上訴自難認為合法（最高法院著有七十一年臺上字第三一四號判例要旨足
    資參照）。又當事人於第二審程序不得提出新攻擊或防禦方法，亦為同法第四百
    三十六條之二十八條前段所明定，故上訴人倘於上訴後提出新攻擊或防禦方法，
    本院自依法不得予以審酌，合先敘明。
二、本件上訴理由意旨略以：上訴人對於管理費並不爭執，惟主張被上訴人自成立以
    來對於地下室之管理棄之不管，汽車昇降機損壞多時未予修復，依公寓大廈管理
    條例第十條第二項規定，地下室汽車昇降機設備非屬約定專用部分，既屬公用部
    分，其修繕、維護由管理委員會為之。被上訴人未修復汽車昇降機，更加置障礙
    物使其無法使用，損及上訴人權益，上訴人依民法第一百八十四條規定主張損害
    賠償，以租金收益概算租金利益為二十一萬六千元，並主張抵銷。原判決認依公
    寓大廈管理條例第三十五條規定，管理委員會有當事人能力，乃僅止於訴訟法上
    「非法人團體」之性質，並無實體法上之權利能力，故不具有對侵權行為之損害
    負損害賠償之責任能力，而為上訴人抵銷之主張不生效力，判決上訴人敗訴，似
    有違誤，因管理委員會如賦予當事人能力，則其法律性質大抵應定位在「具權利
    能力」與「非法人團體」兩者之一，如定位為法人，依民法第二十五條、第三十
    條之規定，可見管理委員會須向其主管機關登記，始具法人定位。公寓大廈管理
    條例第二十六條規定訂定規約應向地方主管報備，公寓大廈管理條例施行細則第
    九條、第十條規定，報備應檢具資料，及依由內政部定之公寓大廈組織申請報備
    處理原則，故報備應可視為與登記有同一公示效力，於經報備後，管理委員會具
    法人地位，有權利能力，有侵權行為能力。如定位為非法人團體，縱將其認為係
    實體法上所謂無權利能力之社團，就其侵權責任，應類推適用民法第二十八條之
    規定，管理委員會因執行職務所加於他人損害，應負連帶賠償責任。又依行政程
    序法第二十二條第一項第三款規定，非法人之團體由其代表人或管理人為行政程
    序行為者，有行政程序之「行為能力」，肯定非法人團體有公法上之行為能力，
    依民法第一條規定，類推適用公法上非法人團體有行為能力，固有侵權責任能力
    ，參照所述，上訴人主張被上訴人應有權利能力或為非法人團體有行為能力，而
    有侵權行為能力，自應負擔上訴人主張之損害賠償債務，上訴人主張抵銷自生效
    力，爰依法提起上訴廢棄原判決云云。
三、經查：
  (一)按公寓大廈應成立管理委員會或推選管理負責人；公寓大廈成立管理委員會者，
    應由管理委員互推一人為主任委員，主任委員對外代表管理委員會，公寓大廈管
    理條例第二十七條第一項、第二項前段定有明文。又管理委員會有當事人能力；
    管理委員會為原告或被告時，應將訴訟事件要旨速告區分所有權人，公寓大廈管
    理條例第三十五條第一項、第二項亦有明文。是依現行公寓大廈管理條例規定，
    管理委員會雖具有訴訟當事人之能力，但因管理委員會僅為公寓大廈區分所有權
    人團體之代表機關，僅具「非法人團體」之性質，並無自然人或法人在實體法上
    所具備之權利能力，亦無所謂欲享有某種權利，或負擔某種義務，須具備之「行
    為能力」。
  (二)次按法人非經向主管機關登記，不得成立，依民法總則規定法人之登記，其主管
    機關為該法人事務所所在地之法院，民法第三十條、民法總則施行法第十條明定
    在案，再依非訟事件法第三十一條以下等相關規定，向法院聲請設立登記或變更
    登記。而公寓大廈管理條例第二十六條第一項規定︰「公寓大廈建築物所有權登
    記之區分所有權人達三分之二以上及其區分所有權比例合計三分之二以上時，起
    造人應於六個月內召集區分所有權人召開區分所有權人會議訂定規約，並向地方
    主管機關報備」，此之所謂「報備」僅為直轄市、縣（市）政府主管機關行政監
    督、管理上之手續，不影響公寓大廈管理委員會之成立，亦非法人登記之特別規
    定，是上訴人執以公寓大廈管理條例第二十六條第一項所稱之「報備」應可視為
    與登記有同一公示效力，於經報備後，公寓大廈管理委員會即具有法人地位云云
    乙節，殊屬個人曲解法律、牽強附會之結果，不足為取。
  (三)至於公寓大廈管理委員會有無侵權行為之責任能力乙節，因公寓大廈管理委員會
    除另依法登記為法人外，乃訴訟法上具有當事人能力之非法人團體，而侵權行為
    責任能力則係對於侵權行為在法律上能負損害賠償責任之能力，責任能力應以意
    思能力或識別能力為基礎，洵難想像公寓大廈管理委員會有何意思能力或識別能
    力存在之可能，是上訴人主張應類推適用法人侵權行為責任能力之規定或行政程
    序法第二十二條第一項第三款之規定云云，尚無足採，故公寓大廈管理委員會自
    無侵權行為之責任能力至明。
四、從而，上訴人指摘原判決有如其主張之判決違背法令情形，惟其所主張顯與法未
    合，揆諸首揭條文及說明，本件上訴人之上訴為不合法，自應予駁回。
五、末按小額訴訟之上訴程序，法院為訴訟費用之裁判時，應確定其費用額，民事訴
    訟法第四百三十六條之十九第一項、第四百三十六條之三十二第一項規定甚明。
    是本件上訴裁判費為一千五百元，應由上訴人負擔。
據上論結，本件上訴為不合法，依民事訴訟法第四百三十六條之三十二第一項、第二
項、第四百三十六條之十九第一項、第四百四十四條第一項前段、第九十五條、第七
十八條，裁定如主文。
中      華      民      國    九十二    年     十二     月    二十九    日
                                        臺灣高雄地方法院民事第二庭
~B    審判長法  官  楊富強
~B          法  官  李昭彥
~B          法  官  劉定安
右為正本係照原本作成。
不得抗告。
中      華      民      國    九十二    年     十二     月    二十九    日
~B      法院書記官  王壹理


司法院資訊處製作；財團法人民間司法改革基金會備份。
